【裁判字號】    89,訴,214
【裁判日期】    890928
【裁判案由】    第三人異議之訴
【裁判全文】
臺灣臺中地方法院民事判決  八十九年訴字第二一四號
    原      告  泰能工程股份有限公司
    法定代理人  賴載福
    被      告  行政院衛生署台中醫院
    法定代理人  林文瀚
    訴訟代理人  洪維華
                施坤雄
右當事人間第三人異議之訴事件，本院判決如左：
    主    文
原告之訴駁回。
訴訟費用由原告負擔。
    事    實
甲、原告方面：
  一、聲明：
  （一）確認世大電機股份有限公司對被告之工程款新台幣（下同）一百二十三萬五千六百
        六十六元之債權存在。
  （二）被告應給付世大電機股份有限公司一百二十三萬五千六百六十六元，由原告代位受
        領。
  二、陳述：
  （一）訴外人世大電機股份有限公司（下稱世大公司）於民國八十三年間承攬被告新建大
        樓之水電工程，原告當時為世大公司全部工程之下包。世大公司於八十四年五月份
        倒閉，積欠原告工程款九十五萬元未付，原告因此向鈞院聲請發支付命令並經確定
        後取得執行名義，得對世大公司強制執行。
  （二）本件水電承攬工程於世大公司倒閉後，即由後續保障施工廠商亦即訴外人漢華水電
        工程有限公司（下稱漢華公司）繼續施作完工，並於八十七年經被告初驗通過，隨
        後被告並遷入完工之大樓內開始營業。是被告可謂已完成驗收結算工作，依漢華公
        司與被告訂定之協議，被告應將工程款中之一百四十萬給付予世大公司，則原告自
        可對世大公司此部份確定債權強制執行。
  （三）詎原告持前揭執行名義向鈞院聲請就世大公司對被告之債權強制執行前後三次，被
        告均以系爭工程因尚有諸多瑕疵，迄今未完成驗收，系爭債務亦因此尚未確定為由
        聲明異議，致原告強制執行未果。
  （四）惟本件被告既已遷入完工大樓內營業，應可視為驗收完畢已如前述，剩餘瑕疵僅屬
        保固問題，不可作為拒付工程款之理由。退步而言，即便認為本件正式驗收尚未完
        成，其原因亦係被告本身拖延所致，應負過失責任，無可解免其工程款給付義務，
        爰請求確認被告與世大公司間之債權存在，並代位世大公司依據契約關係請求被告
        給付工程款。
  三、對被告抗辯之陳述：
  （一）被告從未通知漢華公司正驗，亦無證據顯示被告曾進行正驗，則何來八十四項缺失
        即有疑義，另被告辯稱曾發文漢華公司限期改善，亦乏證據足資證明。台中醫院初
        驗付款後不依雙方合約及公共工程驗收等規定，於初驗後二十日進行正驗，其行為
        不僅違背正義平等原則，並係權利之濫用，造成承攬廠商無法完成合約工程驗收等
        相關作業，無法請領約一千五百萬元之尾款，實已違約在先。
  （二）按當事人主張有利於己之事實，就其事實負有舉證之責任，民事訴訟法第二百七十
        七條定有明文。被告雖辯稱世大公司承攬醫療大樓水電建築設備工程，應俟缺失改
        善完妥，完成驗收結算，扣除違約金及逾期罰金後，若有剩餘，始能提供債權人請
        求債務人對第三人工程款之債權云云，惟原告否認世大公司承包之工程有何瑕疵，
        蓋建築法規、消防法規及台電法規均明確規定，須完成消檢始得辦理領取使用執照
        或送電。台中醫院既於八十七年三月已取得使用執照，則其設施應無問題，若被告
        仍主張有瑕疵，則依前開規定，被告自應對工程瑕疵情事負舉證之責。
  （三）復按定作人之瑕疵修補請求權、修補費用償還請求權、減少報酬請求權、損害賠償
        請求權或契約解除權，均因瑕疵發見後一年間不行使而消滅，民法第五百十四條定
        有明文。查被告抗辯世大公司承包之工程有瑕疵，依上開規定，其請求權亦已逾一
        年不行使而消滅。
  四、證據：提出台灣台中地方法院八十四年執八字第八二０八號執行命令影本、同院民事
      執行處同字號號函影本、同院同字號債權憑證影本、同院八十八年民執八字第一四０
      九五號執行命令影本、同院民事執行處同字號函影本、同院同字號債權憑證影本、同
      院民事執行處八十八年民執八字第二五二九五號函影本各一份為證，並聲請訊問證人
      梁進利、高聖文、陳俊雄、陳應欽及吳國洪。
乙、被告方面一、聲明：如主文所示。
  二、陳述：
  （一）本件水電工程施工期間，原告與世大公司均未曾書面照會被告，原告為世大公司下
        包之情事。是被告對原告與世大公司間之債權債務關係並不知情。
  （二）本件水電工程之承攬人原為世大公司，並以訴外人榮盛水電工程行及永立工程行與
        省合作金庫大安支庫為連帶保證人，復因榮盛水電工程行停業，世大公司乃與被告
        和亦將連帶保證人更換為漢華公司。嗣世大公司發生財務危機，無法繼續完成工程
        ，遂由漢華公司依約繼續完成，並於八十六年十二月二十四日申報完工。被告於八
        十七年三月十二日初驗該水電工程後，與漢華公司立下同意書，讓被告先行遷入該
        竣工大樓內營業。惟被告嗣後正式驗收時，卻發現該工程尚有八十四項缺失，遂催
        告漢華公司改善。然漢華公司竟亦因財務危機，無法依約改善，致本件水電工程遲
        無法完成驗收。
  （三）按本件水電工程合約書投標須知補充規定第二十三條規定：「工程初驗或正式驗收
        發現缺點時，經限期內改善，而改善不完全者，或逾期改善，依據本工程合約書第
        二十三條負逾期責任，每過期一天，扣除工程總價千分之一之違約金。」是世大公
        司與漢華公司既已違約在先，則本件工程款債務即屬尚未確定，應俟缺失改善完妥
        ，完成驗收結算，並扣除違約金及逾期罰金後，若有剩餘始能供原告請求，是本件
        原告之請求並無理由。
  三、證據：提出工程合約書影本、台灣省立台中醫院水電建築設備工程投標須知補充規定
      影本、許常吉建築師事務所八十七年常備字第二十二號備忘錄影本、八十八年常中字
      第０三八號函影本、漢華公司八十八年工字第八八０一０二０號函影本、台灣省立台
      中醫院八十七年中醫總字第三五四四、第三八八七、第三八九０號、第五五九三號、
      第五七八七號、第六三０六號、第六六三八號、第六三八五號函、同意書影本、台中
      市警察局消防警察隊檢（複）查消防安全設備不合規定限期改善通知單影本、財團法
      人全國聯合消防安全基金會八十七年十二月二十六日聯消基字第八七０四五號函影本
      各一紙為證及聲請訊問證人陳俊雄、梁進利、張鳳和、高聖文。
    理    由
一、按訴訟送達後，原告不得將原訴變更或追加他訴，但被告同意者，則不在此限；另被告
    於訴之變更或追加無異議，而為本案之言詞辯論者，視為同意變更或追加，民事訴訟法
    第二百五十五條第一項第一款、第二項定有明文。查原告本依據強制執行法第一百二十
    條第二項規定，起訴聲明被告應將世大電機股份有限公司之債權一百五十九萬元轉交原
    告，嗣又將標的變更為確認債權存在之訴及給付之訴，聲明亦變更為確認世大電機股份
    有限公司對被告之工程款一百二十三萬五千六百六十六元之債權存在及被告應給付世大
    電機股份有限公司一百二十三萬五千六百六十六元，由原告代位受領，自屬訴之變更，
    惟被告對此訴之變更並未異議，且已為本案之言詞辯論，有本院八十九年九月十四日言
    詞辯論筆錄可稽，揆諸前開說明，原告所為訴之變更應予准許，合先敘明。
二、原告主張其為訴外人世大公司之下包，世大公司於民國八十三年間承攬被告新建大樓之
    水電工程，並於民國八十四年五月份倒閉，積欠原告工程款九十五萬元未付，原告因此
    向本院聲請發支付命令取得執行名義，就世大公司對被告之債權聲請強制執行三次，被
    告均以該工程尚未完成驗收為由聲明異議，拒不給付，為此提起本訴；被告則以本件水
    電工程尚有缺失亟待改善，並未完成驗收，需依合約辦理驗收後，始能確定對世大公司
    對被告是否尚有工程款債權等語資為抗辯。
三、原告主張其係世大公司於八十三年間承攬被告新建大樓水電工程之下包，世大公司於八
    十四年五月份倒閉後，積欠伊工程款九十五萬元未付，因而向本院聲請發支付命令並經
    確定後取得執行名義，又該水電承攬工程於世大公司倒閉後，後續工程由連帶保證廠商
    訴外人漢華公司繼續施作完工，並於八十七年三月經被告完成初驗，漢華公司同意被告
    先行遷入開始營業等情，業據其提出本院八十四年執八字第八二０八號執行命令、本院
    民事執行處函、債權憑證、本院八十八年民執八字第一四０九五號執行命令、本院民事
    執行處函、債權憑證、本院民事執行處八十八年民執八字第二五二九五號函、同意書影
    本為證，固堪信為真實。
四、惟查被告與世大公司就系爭水電建築工程訂有工程合約書，依工程合約書第二十一條付
    款辦法第四款規定：「全部工程完成並經正式驗收，乙方（世大公司）並已繳存保固切
    結及保不漏切結，除保留工程總價百分之一作為工程保固金，俟保固期滿後再行發還外
    ，其餘尾款結清，並無息退還乙方所繳存之全部工程保證金。」，又上開合約第十九條
    規定：「工程驗收：工程全部完竣，經初驗合格後，再由甲方（台中醫院）派員或報請
    上級機關派員複驗，認為合格，方做正式驗收；凡驗收所需工人及工具及梯架等，概由
    乙方供給之。甲方驗收時，如須開挖或拆除一部工作以作檢驗時，乙方亦須照辦，並即
    免費修復，如發現工程與規定不符，乙方應在甲方指定期限內修改完善，逾期甲方得動
    用乙方未領之工款或保證金自行修正，如有不敷，仍由乙方或其保證人補足之。」有合
    約書附卷可稽。則被告主張系爭工程承包商依約須修改完善，並經被告上級複驗及被告
    正式驗收，被告始予結清尾款，自無不合。
五、又查世大公司因營運不善，協議由連帶保證廠商漢華公司繼續施作，漢華公司需依上開
    合約履行承攬人之義務，系爭工程於八十七年三月十二日經被告完成工程初驗後，漢華
    公司依約同意被告先行遷入使用，惟被告發現尚有諸多缺失未改善，於八十七年七月十
    四日、七月三十日函催漢華公司改善，並經許常吉建築師事務所檢查有十六項缺失，被
    告於同年八月三日函請改善，復於八十七年十月二十八日檢送台中市警察消防警察隊檢
    查消防安全設備不合規定限期改善通知單，函請就不合規定事項改善完畢，漢華公司未
    能依限改善，被告再於八十七年十一月六日、十二月十日、十二月十九日、八十八年一
    月八日函請漢華公司限期改善及辦理正式驗收，許常吉建築師事務亦於八十七年十一月
    十七日函請限期改善，惟漢華公司因內部人事財物發生爭議，於八十八年丁二十日函覆
    無法繼續完成上開工程正式驗收事宜等情，亦有被告八十七年中醫總字第三五四四、第
    三八九０、第三八八七、五五九三、五七八七、六三０六、六三八五、第六六三八號函
    、許常吉建築師事務八十八年常中字第０三八號函、漢華公司八十八年工字第八八０一
    ０二０號函影本在卷可稽。另被告委託財團法人全國聯合消防安全基金會就完工之消防
    設備檢測後，亦據函覆稱：「本院重大消防設備百分之九十五都有缺失。」等情，復有
    該基金會八十七年十二月二十六日聯消基字第八七０四五號函足據。原告主張工程並無
    瑕疪，被告故意拒絕辦理正驗云云，自無可採。至於原告雖主張依政府機關辦理公有建
    築物管理作業要點或驗收作業準則，被告應於初驗後二十日內進行正驗，惟此係指未發
    現工程缺點而為之驗收規定，依上開作業準則第四十五條規定「工程初驗或正式驗收發
    現缺點時，監工應依驗收人員核定改善期限通知承包商限期改善，並報請複驗，限期內
    改善或改善不完全者，應依合約辦理」，本件工程缺點未為改善，被告通知承包商漢華
    公司限期改善，漢華公司未予改善，則依上開作業準則第四十五條規定，被告應依合約
    辦理，自不受二十天內正驗之限制，原告之主張，洵無可採。
六、系爭工程保證廠商漢華公司既未能改善缺點，且迄未完成正驗程序，原承攬人世大公司
    依約不得請求被告給付尾款，從而原告請求確認世大公司對被告之工程款債權存在，及
    被告應給付世大電機股份有限公司一百二十三萬五千六百六十六元，由原告代位受領，
    即屬無據，應予駁回。
七、本件事證已臻明確，兩造其餘攻擊防禦方法及立證，核於本判決結果無影響，爰不逐一
    論述，附此敘明。
八、據上論結，本件原告之訴為無理由，依民事訴訟法第七十八條，判決如主文。
中        華        民        國   八十九   年      九       月    二十八     日
                                        臺灣臺中地方法院民事第一庭
~B法      官  吳蕙玟
右為正本，係照原本作成。
如不服本判決，應於判決送達後二十日內，向本院提出上訴狀。
中        華        民        國   八十九   年      十       月      三       日
~B法院書記官


司法院資訊處製作；財團法人民間司法改革基金會備份。
